最高法院刑事判決　　　　　　　　　　　　　　　九十三年度台上字第一五０四號
　　上 　訴　 人　台灣高等法院台中分院檢察署檢察官
　　上訴人即被告　甲○○
右上訴人等因被告偽造有價證券案件，不服台灣高等法院台中分院中華民國九十年七
月二十四日第二審更審判決（九十年度上更(一)字第一六七號，起訴案號：台灣台中地
方法院檢察署八十七年度偵字第一二二四三號），提起上訴，本院判決如左：
    主  文
上訴駁回。
    理  由
按刑事訴訟法第三百七十七條規定：上訴於第三審法院，非以判決違背法令為理由，
不得為之。是提起第三審上訴，應以原判決違背法令為理由，係屬法定要件。如果上
訴理由係對原審已調查明確並於判決內論駁或說明之事項，徒憑己見重為事實上之爭
辯，或任意指摘，顯與法律規定得為第三審上訴理由之違法情形不相適合時，即應認
其上訴為違背法律上之程式，予以駁回。檢察官上訴意旨略稱：本件原判決認定，被
告甲○○基於意圖供行使之用之概括犯意，偽造黃梅貞所失竊系爭票號ＬＨ0000
000號及另紙票號不詳之支票二紙後，均委託不知情之黃樹德幫其分別向趙多儉、
周存信詐借現款等情，被告委請不知情之黃樹德行使系爭之偽造支票，目的在取得票
面價值之對價，非係供作擔保或作為新債清償而借款，本含詐欺性質，應不另論詐欺
罪，原判決認成立詐欺罪並與偽造有價證券罪依牽連犯從一重處斷，違背本院八十九
年度台上字第四三○九號、九十年度台上字第一三二五號判決意旨，且未敘明成立詐
欺罪之理由，有適用法則不當及理由不備之違法。被告甲○○上訴論旨，除指摘原判
決認另成立詐欺罪有適用法則不當之違法，與檢察官上訴意旨相同者外，另稱：(1)被
告於偵審中並未供承在系爭面額新台幣（下同）五萬元之支票上填載發票日期，原判
決理由謂被告就該部分事實亦坦承不諱，有證據上理由矛盾之違法。(2)系爭票號ＬＨ
0000000號支票係因「掛失空白票據」及「印鑑不符」而退票，失竊人黃梅貞
亦未供稱系爭二紙支票之發票人欄是否已蓋妥發票人之真正印文，原判決未釐清系爭
二紙支票上是否已蓋用發票人印文及印文是否偽造，有調查職責未盡之違法。(3)盧春
平交付被告系爭二紙支票，非無合法取得並經授權使用之可能，被告縱知其來源有問
題仍予收受，亦僅有「芭樂票（人頭票）」之認識而已，並不知其係贓物，原判決認
被告有贓物之認識及偽造有價證券之故意，有認事不憑證據及不備理由之違法云云。
惟查：原判決撤銷第一審之科刑判決，改判仍依牽連犯從一重論處被告甲○○共同連
續意圖供行使之用而偽造有價證券（累犯）罪刑，係依憑被告之供述、被害人黃梅貞
之指述及證人黃樹德、周存信、趙多儉之證供，卷內系爭支票、退票理由單、遺失票
據申報書等證據，為其論罪之依據。並敘明：(1)系爭二紙支票係被害人黃梅貞於民國
（下同）八十六年二月二十一日在其住處被竊之物，業據黃梅貞指述甚詳，該二紙支
票係屬贓物，要屬無疑。(2)被告於第一審供承系爭支票係其向綽號「阿平」之盧春平
借來，並知非係盧春平之支票，但忙著調現為其夫辦理交保，忘了問支票來源等語，
其既知悉非係盧春平之支票，豈有不問明支票來源之理，倘非來路不明之支票，又豈
能任由被告填寫任何金額，或任由被告授權他人填寫任何金額；況被告於簽發上開支
票後，並未將現金匯入該支票帳戶內或返還其友人，與一般向他人借用支票調借現款
，事後須將現金補入支票帳戶內或將現金返還予借票之人之情形有異，再徵之其於檢
察官訊問之初，否認經手系爭二紙支票及委託黃樹德向他人借錢以幫其夫蔡建國辦理
交保，至與證人黃樹德當庭爭辯後始供承上開情事，證人黃樹德於偵查中並證稱：被
告於向周存信借錢以後，即告訴他這票有問題，叫他向周某說該票不要拿去兌現，被
告亦坦承知悉該票有問題，並坦承自己錯了，請求檢察官給予一個機會各等語，顯見
被告早已知悉綽號「阿平」之友人所交付之系爭二紙支票係他人所失竊，經偽造後持
以詐借現款，而具贓物之認識及偽造支票、詐欺之故意。(3)被告於原審更審時自承盧
春平交伊系爭二紙支票時，均蓋有黃梅貞的印章等語，另紙向趙多儉調現之面額五萬
元支票雖未扣案，仍可確認亦為黃梅貞失竊之支票無疑各等情。對於被告否認贓物認
識及偽造有價證券故意，認為不可採信，均予說明論駁，其推理論斷衡諸經驗法則、
論理法則等證據法則皆無違背。又行使偽造有價證券，以取得票面價值之對價，固不
另論詐欺罪，但如以偽造之有價證券供作擔保或作為新債清償而借款，則其借款之行
為，為行使有價證券以外之另一行為，其間有方法結果關係，應論以詐欺罪之牽連犯
（本院六十二年二月二十日、六十二年度第一次刑庭庭長會議決定(一)參照），本院八
十九年度台上字第四三○九號及九十年度台上字第六六五號、第一三二五號刑事判決
（分別認定：該案被告以偽造之有價證券供擔保而租用車輛，其以租車名義所為之詐
欺行為，乃行使偽造有價證券以外之另一行為，其間有方法結果之牽連關係；以偽造
之支票供作借款之擔保，其詐借款項行為，乃行使有價證券以外之另一行為，應另成
立詐欺罪，與所犯行使偽造有價證券罪間有方法目的之牽連犯關係；以偽造之有價證
券詐購與票面等值之車輛，本含詐欺性質，不另論詐欺罪），所持法律見解與前揭決
議內容並無相異之處。本件依原判決認定之事實，被告於偽造支票後持以向他人詐借
現款等情，被告於行使偽造有價證券之外，係另有詐借現款之行為，則其行使偽造有
價證券之目的自非在取得票面價值之對價，而係以之為借款之擔保。原判決認定被告
係犯刑法第三百四十九條第一項之收受贓物罪、第二百零一條第一項之偽造有價證券
罪及第三百三十九條第一項之詐欺取財罪，所犯上開三罪，有方法結果之牽連關係，
為牽連犯，應從一重之偽造有價證券罪處斷等情；雖未載明被告係以偽造之有價證券
供作擔保而借款，而理由稍嫌疏漏，但已引用本院上開刑事判決之見解，資為認定之
依據，自難認適用法則有何違誤，其理由欠備亦於判決結果無影響，不得執為適法之
第三審上訴理由。又卷查黃梅貞申報票據失竊之遺失票據申報書，記載失竊票據之金
額、日期、受款人欄均空白，而系爭票號ＬＨ0000000號支票上印文係真正，
亦經黃梅貞供明於原審，被告且供陳盧春平交付時，系爭支票上均已蓋妥印章，其中
面額五萬元支票一紙之金額、日期為其所填等語，衡諸黃梅貞於八十六年二月二十一
日失竊支票後，已於八十六年二月二十四日向開戶之信用合作社辦理更改印鑑，有原
審卷內印鑑卡可憑，台中市票據交換所退票理由單（八十六年十二月二日退票）記載
為「空白掛失」及「印鑑不符」，其提示日期已在黃梅貞更改印鑑章之後，退票理由
單為上開記載，其理已明；是原判決關於此部分事實之認定，及理由記載被告坦承系
爭面額五萬元支票上日期為其所填載之事實，均難認有何調查未盡或與所憑卷內證據
資料不相符合之證據上理由矛盾情形。其餘上訴意旨係對原審已調查明確並於判決內
論駁或說明之事項，徒憑己見重為事實上之爭辯，或任意指摘，自與法律規定得為第
三審上訴理由之違法情形不相適合。綜上說明，應認本件上訴違背法律上之程式，予
以駁回。
據上論結，應依刑事訴訟法第三百九十五條前段，判決如主文。
中　　　華　　　民　　　國　　九十三　　年　　　三　　　月　　二十五　　日
                              最高法院刑事第十庭
                                  審判長法官  呂　潮　澤
                                        法官  白　文　漳
                                        法官  吳　昆　仁
                                        法官  孫　增　同
                                        法官  吳　昭　瑩
      右正本證明與原本無異
                                              書  記  官
中　　　華　　　民　　　國　　九十三　　年　　　三　　　月　　 三十 　　日
                                                                        Ｂ
